【裁判字號】    97,易,1135
【裁判日期】    980316
【裁判案由】    詐欺
【裁判全文】
臺灣臺北地方法院刑事判決              97年度易字第1135號
公  訴  人  臺灣臺北地方法院檢察署檢察官
被      告  甲○○
                    服役中：.
上列被告因詐欺案件，經檢察官提起公訴（96年度偵字第1639、
4258、8384號），經被告就被訴事實為有罪之陳述，由本院合議
庭裁定進行簡式審判程序，判決如下：
    主  文
甲○○幫助共同意圖為自己不法之所有，以詐術使人將本人之物
交付，貳罪，各處有期徒刑肆月，如易科罰金，均以新臺幣壹仟
元折算壹日，各減為有期徒刑貳月，如易科罰金，均以新臺幣壹
仟元折算壹日。應執行有期徒刑月，如易科罰金，以新臺幣壹
仟元折算壹日。
    事  實
一、甲○○明知提供金融帳戶提款卡及密碼予真實姓名年籍不詳
    之人使用，有被犯罪集團利用作為詐財轉帳匯款等犯罪工具
    之虞，復基於幫助他人詐欺之故意，與真實姓名年籍不詳之
    成年男子約定每本存摺交付15日可得3 千元之報酬，於民國
    95年11月間，臺北市○○路、松山路處，先交付申領如附表
    編號5 、6 所示之郵局帳戶，後另再交付附表編號1 至4 所
    示之銀行帳戶存摺、提款卡、密碼與前揭男子。俟該男子與
    他人於取得上開帳戶使用權後，該集團即基於共同之犯意聯
    絡，意圖為該集團成員不法之所有，先後於附表所示之時間
    、方法，致簡靖倫、林瑋珊、劉祝青、蔡元豪、乙○○、張
    慧均等陷於錯誤，而將如附表所示之金錢匯入彭桓祺如附表
    所示之帳戶內，交付予該詐欺集團旋經提領一空。嗣簡靖倫
    、林瑋珊、劉祝青、蔡元豪、乙○○、張慧均發覺情況有異
    ，始悉受騙而報警循線查獲。
二、案經被害人乙○○訴由彰化縣政府警察局溪湖分局、被害人
    張慧均訴由彰化縣政府警察局鹿港分局、被害人簡靖倫素由
    臺北縣政府警察局新莊分局、被害人林瑋珊訴由桃園縣政府
    警察局中壢分局、被害人劉祝青素由台南縣政府警察局、被
    害人蔡元豪訴由台中市警察局第五分局報告臺灣臺北地方法
    院檢察署檢察官偵查後起訴，由本院裁定進行簡式審判程序
    。
    理  由
一、訊據被告甲○○就於開立如附表所示之帳戶後，以每帳戶交
    付使用15日報酬3千元，分二次提供予詐欺集團，而詐欺集
    團取得帳戶後即以如附表所示之方式詐騙被害人乙節，於本
    院調查、審理時固均自白不諱（見本院98年3月2日筆錄），
    且：
  (一)經證人即被害人簡靖倫、、林瑋珊、劉祝青、蔡元豪、乙○
    ○、張慧均等證述明確（詳如附表所示，依據刑事訴訟法第
    159條之2規定，具有證據能力）；
  (二)並有與證人證述相符之交易明細表附卷可查；
  (三)另有被告之開戶、帳戶交易資料，即下開在卷可稽：
    1.中華郵政股份有限公司臺北郵局95年12月4 日北營字第09
      50905147號函及附件開戶資料、帳戶交易明細（見96年度
      偵字第2859號卷第13至15頁）；
    2.國泰世華商業銀行永春分行96年3 月19日（96）國世永春
      字第0960000013號函及附件開戶資料及存摺存款交易查詢
      資料（見96年度偵字第1639號卷第34頁背面至37頁背面）
      ；
  (四)是依上開證人指述內容及卷附之各項文書等補強證據已足資
    擔保被告於本院調查、審理中所為之上開任意性自白之真實
    性，按據刑事訴訟法第156 條之規定，自得據被告前開任意
    性自白及各該補強證據，採信被告任意、真實之自白，認本
    件事證明確，被告犯行洵堪認定，應予依法論科。
二、核被告分二次提供帳戶存摺與他人為詐欺取財使用，雖並未
    參與詐欺取財之構成要件行為，然其顯係以幫助他人多次共
    同犯詐欺罪之意思，實施詐欺取財構成要件以外之行為，核
    其所為，均係犯刑法第30條第1 項、第339 條第1 項之幫助
    詐欺取財罪。而該詐欺係多人共同犯罪，彼此間有犯意聯絡
    及行為分擔。被告所犯上開以一次交付之附表編號5 、6 郵
    局帳戶2 次詐騙被害人、又一次交付之附表編號1 至4 帳戶
    4 次詐騙被害人，同次部分均係以一行為而觸犯數罪名，為
    想像競合犯，應依刑法第55條規定，分別從一重之幫助詐欺
    取財罪處斷。惟被告係基於幫助之犯意而為，應依正犯之刑
    減輕之，並先加後減。被告所犯上開二罪，犯意個別，行為
    互殊，應分論併罰。起訴書雖僅載明就被告就附表編號1 至
    3 、5 、6 之行為提起公訴，惟被告尚有如事實欄所載附表
    編號4 之其餘犯罪事實，業經其於偵審時供承在卷，該部分
    與附表編號1 至3 之部分既具有想像競合犯之關係，為裁判
    上一罪關係，基於審判不可分之原則，應為起訴效力所及，
    且亦經蒞庭公訴檢察官當庭陳明補充，本院自得審理，附此
    敘明。爰審酌被告迄本件辯論終結已能切實悔悟，但尚未實
    際賠償被害人之損失，然其造成被害人損失總額達179,968
    元，侵害之法益非屬輕微，而其提供帳戶予他人犯罪使用，
    造成遭受詐欺之人追查贓款及實際犯罪行為人發生阻礙，對
    於社會治安仍具有相當之危害性，及其犯罪動機、目的、手
    段、等一切情狀，分別量處如主文所示之刑。又查被告犯罪
    時間係在96年4 月24日之前，依中華民國96年罪犯減刑條例
    第2 條第1 項第3 款、第7 條之規定，應減其宣告刑2 分之
    1 ，併諭知易科罰金之折算標準，並合併定其應執行之刑，
    以示懲儆。
據上論斷，應依刑事訴訟法第273條之1第1項 、第299 條第1 項
前段，刑法第28條、第30條第1 項、第2 項、第339 條第1 項、
第41條第1項前段、第2項、第50條、第51條第5款，中華民國96
年罪犯減刑條例第2條第1項第3款、第7條、第9條，刑法施行法
第1條之1，判決如主文。
本案經檢察官楊智綸到庭執行職務
中    華    民    國    98    年    3     月    16    日
                  刑事第四庭  法  官  郭惠玲
以上正本證明與原本無異。
如不服本判決，應於判決送達後10日內向本院提出上訴狀（應抄
附繕本）。告訴人或被害人如對於本判決不服者，應具備理由請
求檢察官上訴，其上訴期間之計算係以檢察官收受判決正本之日
期為準。
                              書記官  江虹儀
中    華    民    國    98    年    3     月    16    日
附錄本案論罪科刑法條全文：
刑法第339條（普通詐欺罪）
意圖為自己或第三人不法之所有，以詐術使人將本人或第三人之
物交付者，處5 年以下有期徒刑、拘役或科或併科1 千元以下罰
金。
以前項方法得財產上不法之利益或使第三人得之者，亦同。
前二項之未遂犯罰之。
附表：
┌─┬───┬──────┬────┬─────────┬────┬───────┐
│編│被害人│時間（即匯款│詐騙金額│詐騙方法          │匯入帳戶│卷證所在      │
│號│      │時間）      │        │                  │        │              │
├─┼───┼──────┼────┼─────────┼────┼───────┤
│1 │簡靖倫│95年11月3日 │28,282元│真實年籍不詳者佯稱│國泰世華│(1)國泰世華銀行│
│  │      │下午6時27分 │        │「奇摩拍賣網站管理│銀行永春│  永春分行95年│
│  │      │許          │        │人員」，意圖為自己│分行0130│  11月2日被告 │
│  │      │            │        │不法之所有，向被害│00000000│  左開帳戶開戶│
│  │      │            │        │人詐稱：先前交易轉│896號彭 │  資料及交易明│
│  │      │            │        │帳設定錯誤，另需更│烜祺帳戶│  細函（見96年│
│  │      │            │        │正云云，致使被害人│        │  度偵字第1639│
│  │      │            │        │陷於錯誤，依指示至│        │  號卷第34至38│
│  │      │            │        │提款機操作，匯款至│        │  頁）        │
│  │      │            │        │右揭帳戶。        │        │(2)簡靖倫於警詢│
│  │      │            │        │                  │        │  之指述（見95│
│  │      │            │        │                  │        │  年度偵字第25│
│  │      │            │        │                  │        │  391號卷第917│
│  │      │            │        │                  │        │  至918頁）   │
│  │      │            │        │                  │        │              │
├─┼───┼──────┼────┼─────────┤        ├───────┤
│2 │林瑋珊│95年11月3日 │17,703元│同上              │        │(1)同前(1)      │
│  │      │下午6時許   │        │                  │        │(2)林瑋珊於警詢│
│  │      │            │        │                  │        │  之指述（見95│
│  │      │            │        │                  │        │  年度偵字第25│
│  │      │            │        │                  │        │  391號卷第919│
│  │      │            │        │                  │        │  至920頁）   │
├─┼───┼──────┼────┼─────────┤        ├───────┤
│3 │劉祝青│95年11月3日 │29,983元│真實年籍不詳、自稱│        │(1)同前(1)      │
│  │（原起│下午6時07分 │        │「李小姐」之女子，│        │(2)劉祝青於警詢│
│  │訴書誤│許          │        │意圖為自己不法之所│        │  之指述（見95│
│  │載為「│            │        │有，向被害人佯稱：│        │  年度偵字第25│
│  │劉祝清│            │        │先前交易序錯誤而為│        │  391號卷第921│
│  │」）  │            │        │分期付款，需另行更│        │  至922頁）   │
│  │      │            │        │正云云，致使被害人│        │              │
│  │      │            │        │陷於錯誤，依指示至│        │              │
│  │      │            │        │提款機操作匯款至右│        │              │
│  │      │            │        │揭帳戶。          │        │              │
├─┼───┼──────┼────┼─────────┼────┼───────┤
│4 │蔡元豪│95年11月4日 │30,000元│真實年籍不詳、自稱│中國信託│(1)蔡元豪於警詢│
│  │      │上午        │        │「小萱」之女子，意│商業銀行│  之指述（見95│
│  │      │            │        │圖為自己不法之所有│松山分行│  年度偵字第25│
│  │      │            │        │，向被害人佯稱：欲│00000000│  391號卷第914│
│  │      ├──────┼────┤為援交需先依指示至│2335號彭│  至916頁）   │
│  │      │95年11月4日 │14,000元│自動櫃員機確認身分│烜祺帳戶│              │
│  │      │上午        │        │云云，致使被害人陷│        │              │
│  │      │            │        │於錯誤，依指示至提│        │              │
│  │      │            │        │款機操作，而轉帳匯│        │              │
│  │      │            │        │款至右揭帳戶。    │        │              │
├─┼───┼──────┼────┼─────────┼────┼───────┤
│5 │乙○○│95年11月6日 │30,000元│真實年籍不詳、自稱│臺灣郵政│(1)臺中商業銀行│
│  │      │下午7時31分 │        │「任傑」之男子，意│股份有限│  自動櫃員機交│
│  │      │許          │        │圖為自己不法之所有│公司臺北│  易明細表1張 │
│  │      │            │        │，於網路聊天室向被│永吉郵局│  （見96年度偵│
│  │      │            │        │害人佯稱：有特殊獲│00000000│  字第4258號卷│
│  │      │            │        │利方案，惟需先行投│612630號│  第12頁）    │
│  │      │            │        │資匯款云云，致使被│甲○○帳│(2)臺灣郵政股份│
│  │      │            │        │害人陷於錯誤，而依│戶      │  有限公司臺北│
│  │      │            │        │指示轉帳至右揭帳戶│        │  永吉郵局95年│
│  │      │            │        │。                │        │  10月27日被告│
│  │      │            │        │                  │        │  左開帳戶郵政│
│  │      │            │        │                  │        │  存簿儲金立帳│
│  │      │            │        │                  │        │  申請書及交易│
│  │      │            │        │                  │        │  明細（見96年│
│  │      │            │        │                  │        │  度偵字第2859│
│  │      │            │        │                  │        │  號卷第13至14│
│  │      │            │        │                  │        │  頁）        │
│  │      │            │        │                  │        │(3)乙○○於警詢│
│  │      │            │        │                  │        │  之指述（見96│
│  │      │            │        │                  │        │  年度偵字第42│
│  │      │            │        │                  │        │  58號卷第8至 │
│  │      │            │        │                  │        │  11頁）      │
│  │      │            │        │                  │        │              │
├─┼───┼──────┼────┼─────────┤        ├───────┤
│6 │張慧均│95年11月7日 │30,000元│真實年籍不詳、自稱│        │(1)郵政國內匯款│
│  │      │下午1時22分 │        │「伊立倫」之男子，│        │  執據1張（見 │
│  │      │許          │        │意圖自己不法之所有│        │  96年度偵字第│
│  │      │            │        │，於網路即時通向被│        │  2859號卷第7 │
│  │      │            │        │害人佯稱：可投資香│        │  頁）        │
│  │      │            │        │港馬會獎券有限公司│        │(2)同上(1)      │
│  │      │            │        │獲利，惟需先支付投│        │(3)證人張慧均於│
│  │      │            │        │資款云云，致使被害│        │  警詢之指述（│
│  │      │            │        │人陷於錯誤，而依指│        │  見96年度偵字│
│  │      │            │        │示轉帳匯款至右揭帳│        │  第2859號卷第│
│  │      │            │        │戶。              │        │  5至6頁）    │
├─┴───┴──────┴────┴─────────┴────┴───────┤
│合計：179,968元                                                                   │
└─────────────────────────────────────────┘


司法院資訊處製作；財團法人民間司法改革基金會備份。
